臺灣高等法院民事判決
109年度選字第1號
原      告  黃文發  
被      告  中央選舉委員會

法定代理人  李進勇  
被      告  蔡英文  

            賴清德  
上列當事人間選舉無效之訴等事件，本院未經言詞辯論，判決如
下：
    主      文
原告之訴駁回。
訴訟費用由原告負擔。
    事實及理由
一、按總統、副總統選舉無效之訴，須由檢察官、候選人為原告
    ，以選舉機關為被告提起之；總統、副總統當選無效之訴，
    須由選舉機關、檢察官或候選人為原告，以當選人為被告提
    起之，其當事人之適格始無欠缺，此觀總統副總統選舉罷免
    法第102條、第104條第1項、第105條之規定自明。又選舉、
    罷免訴訟程序，除本法規定者外，準用民事訴訟法之規定，
    總統副總統選舉罷免法第112 條本文定有明文。次按原告之
    訴，依其所訴之事實，在法律上顯無理由者，法院得不經言
    詞辯論，逕以判決駁回之，為民事訴訟法第249條第2項所明
    定。而所謂原告之訴在法律上顯無理由，係指依原告於訴狀
    內記載之事實觀之，在法律上顯然不能獲得勝訴之判決者而
    言，最高法院62年台上字第845 號裁判先例同此見解。再者
    ，當事人之適格為訴權存在要件之一，原告就為訴訟標的之
    法律關係如無訴訟實施權，當事人即非適格，其訴權存在之
    要件亦即不能認為具備，法院自應認其訴為無理由予以駁回
    （最高法院27年渝上字第1964號裁判先例同此見解）。
二、查原告主張被告中央選舉委員會（下稱中選會）於民國（下
    同）109年1月11日辦理之中華民國第15任總統、副總統選舉
    有選舉及當選無效情事，以中選會、蔡英文、賴清德為被告
    ，提起選舉無效、當選無效之訴。惟原告並非上開選舉之候
    選人（上開選舉之候選人為訴外人宋楚瑜及余湘、韓國瑜及
    張善政、被告蔡英文及賴清德等3組，有卷附第23頁選舉公
    報影本可按）或選舉機關，亦非檢察官，其提起本件選舉無
    效、當選無效之訴，當事人適格要件即有欠缺，依總統副總
    統選舉罷免法第112 條準用民事訴訟法第249 條第2 項之規
    定，原告之訴顯無理由，爰不經言詞辯論而予駁回之。
三、據上論結，本件原告之訴為顯無理由，依總統副總統選舉罷
    免法第112條準用民事訴訟法第249條第2項、第78條，判決
    如主文。
中    華    民    國   109    年    2     月    11    日
                   選舉法庭
                       審判長法  官  黃嘉烈
                             法  官  邱  琦
                             法  官  陳筱蓉
正本係照原本作成。
如不服本判決，應於收受送達後20日內向本院提出上訴書狀，其
未表明上訴理由者，應於提出上訴後20日內向本院補提理由書狀
（均須按他造當事人之人數附繕本）上訴時應提出委任律師或具
有律師資格之人之委任狀；委任有律師資格者，另應附具律師資
格證書及釋明委任人與受任人有民事訴訟法第466 條之1第1項但
書或第2項（詳附註）所定關係之釋明文書影本。如委任律師提
起上訴者，應一併繳納上訴審裁判費。
中　　華　　民　　國　　109 　年　　2 　　月　　11　　日
　　　　　　   　　　　　　　書記官  陳珮茹 
附註：
民事訴訟法第466條之1（第1項、第2項）：
對於第二審判決上訴，上訴人應委任律師為訴訟代理人。但上訴
人或其法定代理人具有律師資格者，不在此限。
上訴人之配偶、三親等內之血親、二親等內之姻親，或上訴人為
法人、中央或地方機關時，其所屬專任人員具有律師資格並經法
院認為適當者，亦得為第三審訴訟代理人。